臺灣高等法院民事裁定　　　　　　　　　 96年度勞再字第2號
　　再審原告　　乙○○即謝添.
　　再審被告　　合作金庫銀行股份有限公司
　　法定代理人　甲○○
上列當事人間損害賠償事件，再審原告對於中華民國93年11月30
日本院93年度勞上字第21號確定判決提起再審之訴，本院裁定如
下：
    主      文
再審之訴駁回。
再審訴訟費用由再審原告負擔。
    事  實  與  理  由
一、本件再審意旨略以：再審原告訴請再審被告損害賠償事件，
    經臺灣臺北地方法院92年度勞訴字第144 號駁回再審原告之
    訴，再經本院93年度勞上字第21號判決駁回上訴（下稱原確
    定判決），復經最高法院94年度台上字第327 號裁定駁回上
    訴而確定在案。再審原告於95年9月1日接獲89年8月4日財政
    部覆監察院檢舉事件後續處理情形之台財融第89258973號函
    及附件，經向台中律師公會平民法律扶助處洽詢，而於95年
    9月6日知悉再審被告對伊記過之懲處於法無據，有再審理由
    。伊之前提起本院95 年度勞再字第4號再審之訴，惟因未指
    明合於再審之具體情事，遭再審不合法裁定駁回，提起抗告
    後，仍經最高法院於96年3月6日以96年度台抗字第98號裁定
    駁回抗告確定。伊現以監察院95年8月29 日（95）處台業貳
    字第0950161222號函、財證部89年8月4日台財融第89258973
    號函、再審被告89年7月21日（89）合金總政字第13621號函
    、89年7月26日（89）合金總人字第12186號函、89年7月15
    日（89） 合金總人字第13902號函等新證據，均為原確定判
    決漏未斟酌者。爰依民事訴訟法第496條第1項第13款規定提
    起再審之訴，聲明：(一)本院93年度勞上字第21號及最高法院
    94年度台上字第327 號民事判決均廢棄。(二)再審被告應給付
    再審原告500萬元。
二、按當事人基於憲法上所保障之訴訟權，雖得自由對確定判決
    提起再審之訴，惟對於再審之訴之審理，依通說必須經過三
    個階段：第一階段為審查再審之訴程序上之合法要件，第二
    階段為審查有無再審理由之要件，此二要件無欠缺者，法院
    始應進而就原確定判決是否正當為審理，故再審之訴有二訴
    訟標的，即再審之訴及原確定判決之本案，二訴訟標的間有
    先後依序及相互依存之關係。
    準此，再審原告應先對其前提起之本院95年度勞再字第4 號
    確定裁定聲請再審，再審訴訟上之要件合法後，始得進行本
    院93年度勞上字第21號原確定判決有無再審理由要件之審查
    。本件再審原告在此並未對本院95年度勞再字第4 號確定裁
    定指摘有任何符合再審理由之理由，已為不合法。
三、又本件再審原告以其知悉再審事由在後為由，直接主張：原
    確定判決有民事訴訟法第496條第1項第13款「當事人發現未
    經斟酌之證物或得使用該證物」之再審事由云云。惟按再審
    之訴，應於三十日之不變期間內提起，前項期間，自判決確
    定時起算，判決於送達前確定者，自送達時起算；其再審之
    理由發生或知悉在後者，均自知悉時起算，但自判決確定後
    已逾5年者，不得提起，民事訴訟法第500條第1、2項規定甚
    明。查再審訴狀中載明：再審原告於95年9月1日接獲監察院
    95 年8月29日函、財證部89年8月4日台財融第89258973號函
    、再審被告89年7月21日函、89年7月26日函及89年7月15 日
    等函件之新證據，於95年9月6日知悉原確定判決有再審事由
    等語（本院卷第1-2 頁），即其主張知悉再審之理由在後，
    則依上開民事訴訟法第500條第2項後段規定，應自其知悉再
    審理由之95年9月6日起算30日不變期間，再審原告認為：其
    前於95年9月21日提起再審之訴至96 年3月7日接獲最高法院
    裁定駁回抗告之期間，不受不變期間之拘束云云，容有誤解
    。茲再審原告遲至96年3月9日始提起本件再審之訴，顯逾30
    日不變期間，為不合法，應予駁回。
四、據上論結：本件再審之訴為不合法，依民事訴訟法第502 條
    第1項、第78條，裁定如主文。
中　　華　　民　　國　　96　　年　　3　　月　　26　   日
                            勞工法庭
                                審判長法  官  張耀彩
                                      法  官  盧彥如
                                      法  官  林金吾
正本係照原本作成。
如不服本裁定，應於收受送達後10日內向本院提出抗告狀，並應
繳納抗告費新台幣１千元。
中　　華　　民　　國　　96　　年　　3　　月　　26　   日
　　　　　　　　　　　　　　　　　　　書記官  張淑芳
